臺灣桃園地方法院民事判決　　　　　　　 99年度訴字第652號
原　　　告
即反訴被告　呂德義
訴訟代理人　林清漢律師
複　代理人　韓曉玲
被　　　告
即反訴原告　蔡秀蘭
訴訟代理人　何威儀律師
上列當事人間請求確認應給付金額事件，本院於民國100 年9 月
13日言詞辯論終結，判決如下：
    主  文
原告之訴駁回。
訴訟費用由原告負擔。
反訴原告之訴及假執行之聲請均駁回。
反訴訴訟費用由反訴原告負擔。
    事  實  及  理  由
壹、本訴部分：
甲、原告起訴主張：
一、原告前購買桃園縣平鎮市○○段15地號之土地暨其上同段第
    5 建號即門牌號碼桃園縣平鎮市○○街1 號建物（下稱榮興
    街1 號房地）以及同段16地號之土地暨其上同段第6 建號即
    門牌號碼桃園縣平鎮市○○街3 號建物（下稱榮興街3 號房
    地），惟因個人理財原因不便具名，故以胞妹即訴外人呂麗
    美名義辦理所有權登記。嗣原告於民國87年間陷於財務困境
    ，不及處分上開房地，訴外人呂麗美亦不同意以其名義辦理
    房屋貸款，原告遂與訴外人張桂蘭、劉羽蓁即劉秀琴二人協
    商，由訴外人呂麗美各別與訴外人張桂蘭、劉羽蓁簽定不動
    產買賣契約，並將榮興街1 號、3 號房地分別移轉至訴外人
    張桂蘭、劉羽蓁名下，再以該2 人名義各辦理抵押貸款新臺
    幣（下同）580 萬元供原告周轉，復約定若訴外人張桂蘭、
    劉羽蓁有能力給付房地總價扣除貸得款項後之差額，則榮興
    街1 號、3 號房地即各歸訴外人張桂蘭、劉羽蓁所有，於前
    開約定有效期間，應由訴外人張桂蘭、劉羽蓁繳納貸款利息
    ，若訴外人張桂蘭、劉秀琴無力繳納貸款利息而由原告代為
    繳納，則榮興街1 號、3 號房地即仍為原告所有。後於88年
    7 月間，訴外人張桂蘭、劉羽蓁各無力繳納榮興街1 號、3
    號房地之貸款，亦無法給付原告前述差額，故請求將上開房
    地所有權移轉登記返還原告，然因原告財務仍有困難，經與
    原告有師生關係之被告商量後，被告先後於88年7 月17日、
    88年1 月19日借用自己名義予原告辦理榮興街1 號、3 號房
    地所有權登記，並與被告約定如前述原告與訴外人張桂蘭、
    劉羽蓁約定之相同內容。且於借用被告名義期間，被告得將
    上開房地出租或自己使用，以利被告繳納貸款。嗣被告亦曾
    將榮興街1 號房地出租予第三人，於租約終止後再由原告於
    91年11月間搬遷進入居住迄今，榮興街3 號房地則由被告自
    行使用迄今。且兩造另約定被告以其名義就榮興街1 號房地
    向銀行辦理貸款510 萬元後由被告補足70萬元，並以被告名
    義就榮興街3 號房地向銀行辦理貸款465 萬元後由被告補足
    115 萬元，以將訴外人張桂蘭、劉秀琴前以上開房地各向銀
    行貸款之580 萬元清償（訴外人張桂蘭、劉秀琴前所各貸款
    580 萬元之部分，均僅繳納利息，未清償本金），並改由被
    告為上開房地之貸款人。
二、依被告自行書寫如原證四之紙條內容，被告已就本件借名契
    約之終止提供3 項方案予原告選擇，經原告行使選擇權後，
    依方案三即被告已同意於終止本件借名契約後，返還榮興街
    1 號、3 號房地，並辦理移轉所有權登記予原告，然因榮興
    街1 號、3 號房地各以被告名義貸款510 萬元、465 萬元，
    均由其繳納本息，迄至起訴時，榮興街1 號房地貸款部分僅
    餘1,772,425 元，榮興街3 號部分則業已清償完畢，故原告
    應清償由被告繳納之榮興街1 號房地貸款3,327,575 元（計
    算式：貸款金額510 萬元－剩餘貸款金額1,772,425 元＝3,
    327,575 元）、榮興街3 號房地貸款465 萬元，合計7,977,
    575 元。惟被告就榮興街1 號房地所受取第三人之租金以及
    原告於91年11月間遷入後每月交付之租金15,000元，合計共
    150 萬元，均供被告繳納榮興街1 號房地之銀行貸款，故被
    告就榮興街1 號房地貸款自行繳納之金額即僅1,827,575 元
    （計算式：3,327,575 元－150 萬元＝1,827,575 元）；另
    被告占有使用榮興街3 號房地期間，亦應向原告繳納租金，
    故於扣除相當於被告向原告租用榮興街3 號房地每月15,000
    元合計150 萬元計算之租金後，被告實際繳納榮興街3 號房
    地之貸款，即僅315 萬元（計算式：465 萬元－150 萬元＝
    315 萬元）。則被告所繳納榮興街1 號、3 號房地之貸款，
    總計應為4,977,575 元（計算式：1,827,575 元＋315 萬元
    ＝4,977,575 元）。綜上所述，原告於給付被告4,977,575
    元後，被告即應返還原告上開房地，並移轉登記予原告。為
    此，爰依法提起本件訴訟等語。並為訴之聲明：原告於給付
    4,977,575 元予被告之同時，被告應將榮興街1 號、3 號房
    地移轉登記及遷讓予原告。
乙、被告則以：被告係於88年間信賴不動產登記簿謄本所記載之
    公示性及公信力，各向原登記名義之所有權人即訴外人張桂
    蘭、劉秀琴購買榮興街1 號、3 號房地，實屬善意第三人，
    自應優先受民法第758 條、土地法第43條規定之保護，取得
    榮興街1 號、3 號房地所有權。且依被告與訴外人張桂蘭、
    劉羽蓁間之不動產買賣契約書第3 條、第4 條之約定，被告
    確已給付買賣價款，合法取得上開房地所有權，且契約中未
    見有何與原告有關之其他約定，因而原告曲解兩造間另有借
    名契約之約定，自有不符。又被告先後於90年11月12日、88
    年2 月4 日以榮興街1 號、3 號房地各向富邦銀行借款510
    萬元、465 萬元，該2 筆借款本息均由被告自行繳納迄今，
    此外並無如原告所主張於辦理上開貸款時各補足以訴外人張
    桂蘭、劉羽蓁名義辦理借款之差額70萬元、115 萬元之情事
    。縱原告所述為真，仍無異本件係經兩造約定由被告繳納上
    開房地貸款後，由被告取得上開房地所有權。另榮興街1 號
    房地固有於90年11月前出租予第三人，且租金由被告收取，
    然原告自90年11月使用迄今，每月並未交付15,000元予被告
    ，兩造僅成立使用借貸關係。至被告雖因於98年間有意將上
    開房地出售原告而書寫如原證四所示紙條，然被告僅係試探
    性質，未在其上簽名或用印，原告當時亦無任何承諾，兩造
    間未成立任何契約。況現今房地產大漲，非如當時金融海嘯
    後之房地產景氣低迷，情勢早已變更，被告無由再以半年前
    之市價售與原告，故上開紙條至多僅係被告想以較好之價錢
    出賣房地予原告，屬要約之引誘，與本件無涉等語，資為抗
    辯。並為答辯聲明：駁回原告之訴。
丙、得心證之理由：
一、原告所主張榮興街1 號、3 號房地前登記所有權人為原告之
    妹即訴外人呂麗美，嗣訴外人呂麗美於87年11月30日各以買
    賣為原因，將榮興街1 號房地所有權移轉登記予訴外人張桂
    蘭及將榮興街3 號房地所有權移轉登記予訴外人劉羽蓁即劉
    秀琴。訴外人張桂蘭復於88年7 月17日將榮興街1 號房地所
    有權移轉登記予被告所有；訴外人劉羽蓁則於88年1 月19日
    將榮興街3 號房地所有權移轉登記予被告所有。嗣被告曾將
    榮興街1 號房地出租予第三人，於租約終止後再由原告於91
    年11月間搬遷進入居住迄今，榮興街3 號房地則由被告使用
    迄今等事實，有榮興街1 號、3 號房地之土地及建物登記謄
    本、異動索引、訴外人張桂蘭各與呂麗美及被告間之不動產
    買賣契約書、訴外人劉羽蓁與被告之不動產買賣契約書各1
    份、地價稅繳款書、房屋稅繳款書各11份在卷可按（均為影
    本，見本院卷第7 頁至第24頁、第31頁、第32頁、第53頁至
    第56頁），且經本院依職權函查無誤，有桃園縣平鎮地政事
    務所100 年2 月24日平地登字第1000001186號函附榮興街1
    號、3 號房地歷次辦理買賣移轉、設定、抵押權權利內容等
    變更及抵押權塗銷登記原案相關資料影本及人工登記簿謄本
    附卷足參（見本院卷第106 頁至第206 頁），並為兩造所不
    爭執，足堪信為真實。
二、原告進而主張榮興街1 號、3 號房地均為其所購買，惟以原
    告之妹即訴外人呂麗美名義辦理所有權登記，嗣原告於87年
    間與訴外人張桂蘭、劉羽蓁協商，由訴外人呂麗美各別與訴
    外人張桂蘭、劉羽蓁簽定不動產買賣契約，並將榮興街1 號
    、3 號房地分別移轉至訴外人張桂蘭、劉羽蓁名下，再以該
    2 人名義各辦理抵押貸款580 萬元供原告周轉，復約定若訴
    外人張桂蘭、劉羽蓁有能力給付房地總價扣除貸得款項後之
    差額，則榮興街1 號、3 號房地即各歸訴外人張桂蘭、劉羽
    蓁所有，於前開約定有效期間，應由訴外人張桂蘭、劉羽蓁
    繳納貸款利息，惟若訴外人張桂蘭、劉羽蓁無力繳納貸款利
    息，則榮興街1 號、3 號房地仍為原告所有，由原告繳納貸
    款利息。後於88年7 月間，訴外人張桂蘭、劉羽蓁無力繳納
    貸款或給付差額房價予原告，故原告與被告商量後，先後於
    88 年7月17日、88年1 月19日借用被告名義予原告辦理榮興
    街1 號、3 號房地所有權登記，兩造並為如原告與訴外人張
    桂蘭、劉羽蓁相同之約定內容等事實，則為被告所否認，並
    以前揭情詞置辯。經查：
（一）訴外人呂麗美將榮興街1 號之房地所有權以買賣為原因，
      移轉登記予訴外人張桂蘭時，原告曾在其上設定本金最高
      限額280 萬元之抵押權，權利存續期限為自87年12月21日
      起至92年12月20日止之事實，有榮興街1 號房地之異動索
      引、原告與訴外人張桂蘭之土地建築改良物抵押權設定契
      約書、原告之他項權利證明書在卷可稽（均為影本，見本
      院卷第8 頁、第9 頁、第130 頁至第132 頁、第152 頁）
      ，足堪認定。是苟原告係與此買賣及移轉登記毫無關係之
      第三人，衡情訴外人張桂蘭自不可能任由原告無端在榮興
      街1 號之房地上設定上開抵押權，以致妨害訴外人張桂蘭
      所有權之行使，是原告前開主張，即難認全然無據。
（二）且訴外人呂麗美、張桂蘭就榮興街1 號房地訂立不動產買
      賣契約時，其契約第3 條之價款給付係約定：「1.本約甲
      方（即訴外人張桂蘭）應向金融機關辦理銀行貸款新台幣
      伍佰肆拾陸萬元正給付乙方（即訴外人呂麗美）。2.餘款
      新台幣貳佰拾肆萬元正甲方應於民國九十年九月三十日
      前分期交付乙方。」、第11條第3 項則約定：「甲方於產
      權登記完成辦妥銀行貸款時，若無法繳納銀行貸款本息，
      乙方願意代為支付，唯乙方僅可墊壹年，若於壹年後甲方
      仍無法改善經濟，乙方可將甲方之不動產出售。但售價總
      額應先扣除乙方之代墊款及未付清之價款，若有餘額則歸
      甲方，若售價低於本合約價款，差額部分則由乙方自行吸
      收。」等內容（見本院卷第92頁至第95頁），足見榮興街
      1 號房地雖移轉登記予訴外人張桂蘭所有，惟訴外人張桂
      蘭若未繳納銀行貸款之本息達1 年，則訴外人呂麗美可逕
      將榮興街1 號之房地出售，出售價金扣除訴外人呂麗美代
      繳之銀行貸款及訴外人張桂蘭尚未付清之價金後，如有餘
      額，此餘額歸訴外人張桂蘭；若出售價金低於訴外人呂麗
      美、張桂蘭間之買賣價金時，訴外人張桂蘭無須負任何責
      任。亦即訴外人張桂蘭僅負有於90年9 月30日前給付訴外
      人呂麗美價金中之234 萬元及按月繳納房屋貸款之義務，
      此與一般買賣無異；但若訴外人張桂蘭無力繳納貸款，則
      榮興街1 號房地任由訴外人呂麗美處分，並以前開約定方
      式決定再出售價金之分配，此又與一般買賣殊異，是難認
      訴外人張桂蘭與呂麗美間所為者係屬一般正常之買賣行為
      。且不論如何，訴外人張桂蘭於登記為所有權人之期間內
      有得使用榮興街1 號房地之利益，並於資力不足按期繳納
      銀行貸款時，可由訴外人呂麗美自由處分榮興街1 號之房
      地，訴外人張桂蘭此外即不負任何不利益，亦即訴外人張
      桂蘭非但不須給付任何頭期或前期款項即可取得榮興街1
      號房地之登記所有權及實際使用權，且嗣後即使資力不足
      ，除此房地須由訴外人呂麗美處分外，其無庸負任何不利
      益之結果，是由此節觀之，更與一般買賣情形絕有不同，
      且核與原告上開主張，則有若合符節之處。再以原告為求
      保障自己向訴外人張桂蘭借名登記後自己之權益，故在榮
      興街1 號房地上設定抵押權，且因原告已取走訴外人張桂
      蘭以榮興街1 號房地向銀行抵押所貸之546 萬元款項，訴
      外人張桂蘭所未給付者，僅有90年9 月30日到期之價金餘
      額234 萬元，故上開抵押之本金最高限額亦僅設定為280
      萬等情事交核以觀，益徵原告之主張，容有可信之處。
（三）雖證人張桂蘭業於本院100 年1 月31日到庭結證稱略以：
      「（提示本院卷第13頁至20頁不動產買賣契約書2 份後問
      ：這2 份契約書是否你當時與呂麗美及本件被告所訂立？
      ）是的。」、「我那時經濟不是很穩定，我與被告一起承
      租系爭房子（即榮興街1 號房地），因為被告經濟比較允
      許，所以就把這房子頂下來。」、「我是跟呂麗美買這間
      房子，錢不夠，我就把房子租給被告。房子費用，包括貸
      款，一人出一半，我就讓他住在這間房子裡，後來我經濟
      發生困難，被告就向我把房子買下來。條件就是把所有的
      貸款轉給被告，而房子就歸屬他。」、「（問：一般貸款
      沒有辦法貸到房子全部價值金額，你把剩下的貸款給被告
      繳，房子全歸他，這樣你不是吃虧了？）不會，因為之前
      繳貸款的時候，幾乎都是被告在幫我。」等語（見本院卷
      第84頁、第85頁），然被告於本件訴訟中自始至終並未提
      及證人張桂蘭上開所述其與被告共同承租榮興街1 號房地
      、證人張桂蘭嗣後買下此房地、被告與證人張桂蘭各出一
      半貸款、被告向證人張桂蘭購買此房地之條件係將貸款全
      部頂下即可等情事，而此等情事衡情又非細微小事，被告
      不可能完全不復記憶，是證人張桂蘭上開所述，或因記憶
      不清，或因有所差池，尚難信為真實。況證人張桂蘭於同
      日復續為證述略以：「我只有在買系爭房子時，原告是介
      紹人，他介紹我向呂麗美買。」、「（問：除此之外，你
      不認識原告，跟他也沒往來？）是的。」、「（問：你如
      何認識呂麗美？）就是原告介紹的，我是先認識劉秀琴，
      劉秀琴再介紹原告給我。」、「（問當初訂立買賣契約的
      內容，是何人擬的，或是你們自己擬的？）我去簽名時，
      律師已經寫好了。哪位律師，我不知道，我簽名時，契約
      是寫好的。」、「（問：你與呂麗美所簽的契約上，記載
      呂麗美幫你代墊一年，如果你還是沒辦法繳納，呂麗美可
      以賣房子，為何如此約定？）因為那時我的經濟不是很穩
      定，本來我預計有錢進來，但後來我的錢並沒有進來。這
      部分的記載我也不是很清楚。因為他給我這優厚的條件，
      如果我有能力繳多少，就繳多少。」、「（問：這優厚的
      條件是誰說的？）好像是原告說的，所以就訂在契約裡頭
      。」、「（問：剛所言優厚條件，是在訂約時才講的，還
      是在介紹買房子時就說了？）在介紹買房子時就說了。」
      等語在卷（見本院卷第85頁），此部分經核則與原告所主
      張訴外人呂麗美係出借名義予原告作為上開房地之所有權
      人相符，否則原告應無從自行決定上開訴外人張桂蘭與呂
      麗美間買賣之條件，此亦足作為原告所為主張非虛之佐證
      。
（四）且查，證人即辦理榮興街1 號、3 號房地由訴外人呂麗美
      分別出售給訴外人張桂蘭、劉羽蓁，再由訴外人張桂蘭、
      劉羽蓁出售予被告事宜之代書劉鳳美亦於本院100 年4 月
      18日言詞辯論時到庭結證稱略以：「（問：契約約定的內
      容為何？）向金融機構貸款要給賣方。」、「（問：這些
      約定是你擬的？）不是我擬的，是雙方講好後我照他們的
      意思把它寫下來，雙方一定有到場。」、「（問：這些約
      定內容的意思？）如果在哪一個時間點沒有支付的話，可
      以再賣。賣的價款扣除差額。」、「（問：通常的買賣契
      約不會定這樣的條件，為何本件會定這樣的條件？）時間
      過這麼久我記不大得，我只記得是去標的物那裡寫的，雙
      方是在那裡講的。雙方為何如此約定我不清楚，因為雙方
      都說他們很熟的。」、「…這些約定也是他們講的然後我
      寫下來。」、「買方我不認識，賣方呂麗美有寫一個授權
      書全權授權給他哥哥即原告處理，我在簽約之前也不認識
      原告，因為原告是別人介紹給我的，呂麗美我也不認識。
      」等語在卷足參（見本院卷第211 頁、第212 頁），就訴
      外人呂麗美全權授權予原告及買賣雙方均談定條件後簽訂
      契約等情，與原告所為前開主張亦無矛盾之處。
（五）又被告前曾向原告提議兩造就榮興街1 號、3 號房地權利
      之解決方式，而書立一紙條予原告，其上載明略以：「老
      師您好：末學請你過目下列方案，如有適用請打ˇ□方案
      一：兩間房子，全部歸還於您，已貸款項如數還給我。我
      領完貸款，立即搬出3 號。□方案二：1 號房還歸您，3
      號歸我。1 號已繳房貸，要還給我。3 號房以時價（仲介
      估價）給我再扣除已繳房貸，餘數還給你。□方案三：1
      號、3 號以時價估，全部給我，再扣除我已繳完之貸款，
      餘額部分還給您，您搬出住所。希望三天內能出面解決！
      不要再延遲，或許您有更好的方法，一起到市公所調解會
      談？…。」等語，有此紙條之影本在卷可參（見本院卷第
      25頁），是被告若屬上開房地之真正所有權人，其應無須
      向原告提議關於此等房地權利之歸屬及貸款之繳付等解決
      方式甚明。參以原告所主張其91年11月間搬入榮興街1 號
      房地居住之事實，亦為被告所不否認。是上開各情，核均
      與原告所主張榮興街1 號、3 號房地係由原告輾轉借名登
      記予被告所有，且兩造有前述約定之內容大致相符。至被
      告雖另抗辯稱上開紙條係被告想以較好之價錢出賣房地予
      原告，屬要約之引誘等語，然上開紙條上載明之「兩間房
      子，全部歸還於您，已貸款項如數還給我」、「。1 號房
      還歸您，3 號歸我。1 號已繳房貸，要還給我。3 號房以
      時價（仲介估價）給我再扣除已繳房貸，餘數還給你」、
      「1 號、3 號以時價估，全部給我，再扣除我已繳完之貸
      款，餘額部分還給您，您搬出住所。」等語句與內容，實
      均與一般買賣之要約內容大相逕庭，且非一般買賣慣用語
      句，是故被告上開所辯，尚不足採。加以被告曾向原告催
      討99年3 月份關於榮興街1 號房地之租金，並書寫載有略
      以：「3 月份…本月房租尚欠6,000 元，我何時可拿到？
      …」等語之紙條予原告，有此紙條之影本在卷可參（見本
      院卷第63頁），與原告所主張兩造確有前述約定，且被告
      得自由使用收益榮興街1 號、3 號房地之情事亦屬相符；
      再徵諸原告不否認其占有被告榮興街1 號房地之所有權狀
      ，則若兩造間就榮興街1 號房地僅有單純之租賃關係或如
      被告所述係使用借貸關係，衡情被告尚無可能將重要之所
      有權狀一併交予原告，就此益見原告上開主張非虛。
（六）按依本法所為之登記，有絕對效力，土地法第43條固有明
      文。然按土地法第43條所謂登記有絕對效力，係為保護因
      信賴登記取得土地權利之第三人而設，故登記原因無效或
      得撤銷時，在第三人未取得土地權利前，真正權利人對於
      登記名義人自仍得主張之，最高法院40年台上字第1892號
      判例意旨可資參照。且按土地法第43條所謂登記有絕對之
      效力，依司法院院字第1919號解釋意旨，係為保護善意第
      三人起見，將登記事項賦予絕對真實之公信力，並非於保
      護交易安全之必要限度以外，剝奪真正權利人之權利（最
      高法院96年度台上字第2914號裁判意旨可供參考）。被告
      固另抗辯稱其係信賴不動產登記簿謄本所記載之公示性及
      公信力，向訴外人張桂蘭、劉羽蓁購買榮興街1 號、3 號
      房地，屬善意第三人，應受民法第758 條、土地法第43條
      規定之保護等語，然依上開法律規定及說明，土地法第43
      條係為保護善意第三人之交易安全而設，而本件既足認定
      兩造間有成立借名契約，則原告自可對被告主張兩造所約
      定借名契約內容之權利，此時被告對原告而言，並不屬於
      信賴土地登記而為交易之善意第三人，故不得對原告主張
      土地法第43條絕對效力之規定，已甚明確。
（七）綜上所述，本件已足認定原告所主張其係以訴外人呂麗美
      名義，輾轉將榮興街1 號、3 號房地之所有權登記予被告
      名義，兩造並約定被告登記為所有人名義期間由被告繳納
      銀行貸款，被告得就上開房地自由使用收益，若被告嗣後
      給付貸款與房價之差額予原告，則可取得上開房地之真正
      所有權，若被告不願或不能給付差額，亦不願繳付貸款，
      其可將房地退還原告之事實為可信。至原告固另主張兩造
      有約定原告可清償被告所繳納之房地貸款後，請求被告將
      上開房地返還原告，且被告將上開房地出租所得之租金應
      自被告所繳貸款之金額中扣除等情。然此若屬實，無異原
      告係將上開房地出租予被告，而被告以繳付銀行貸款作為
      租金之支付；然被告既須繳納榮興街1 號、3 號房地之貸
      款，若未使用此房地而另行出租，則日後若欲返還上開房
      地予原告，而向原告主張取回已繳之貸款時，卻又須將此
      另行出租之租金金額扣除，導致被告未完全使用房地而將
      之出租時，不能獲得收取租金之利益，又仍須按月繳納銀
      行貸款，受有雙重損失，實與一般常情不符，況原告使用
      榮興街1 號房地期間，亦向被告繳納租金，業經認定如前
      ，則被告選擇將上開房地返還原告時，若須將房地出租所
      得之租金自被告所繳貸款之金額中扣除，兩造何須多此一
      舉，由原告於使用期間向被告繳納租金？故原告上開主張
      ，並不可採。亦即兩造之約定，應僅有若被告將原始貸款
      與房價之差額給付予原告，則可對原告主張取得上開房地
      之真正所有權；若被告日後不願或不能給付差額，亦可將
      上開房地退還原告並為移轉登記，至於上開房地於登記在
      被告名義下時，被告得自由使用收益，並須繳納銀行貸款
      。
（八）按於數宗給付中得選定其一者，其選擇權屬於債務人。但
      法律另有規定或契約另有訂定者，不在此限，民法第208
      條定有明文。本件兩造就上開房地之借名契約，其約定內
      容既如前述，揆諸上揭法律規定，自應認被告可得選擇給
      付上開房地之原始銀行貸款金額與房價之差額予原告後，
      對原告主張已取得真正所有權；或選擇將上開房地返還並
      移轉登記予原告，再由原告將之出售，出售價金須返還被
      告已繳之全部銀行貸款金額。此選擇權既屬於被告，自不
      能由原告單方面主張其可給付被告一定金額後，請求被告
      將上開房地交付並移轉登記予原告所有。至被告所書前述
      解決方案之紙條部分，雖載明願由原告選擇其中一種方案
      ，亦即被告有將選擇權交予原告行使之意思，然原告本件
      請求所計算金額之方式既與被告所主張之決解方案無一相
      符，自難認為原告同意選擇上開解決方案；況上開紙條亦
      同時寫明3 天內解決等語，可足推知逾期被告將不再受此
      解決方案提議之拘束之意，原告既已逾期未向被告表示選
      擇之結果，自應認為上開解決方案之要約，已因逾期而失
      其效力，故原告亦不得再為主張，尚無疑義。
三、基上所述，本件依兩造所約定借名契約之法律關係，既應認
    被告有選擇上述方法之權利，而被告復於本件訴訟中表明不
    願將榮興街1 號、3 號房地返還原告，則原告仍遽而請求被
    告於原告給付被告4,977,575 元之同時，將榮興街1 號、3
    號房地移轉登記及遷讓予原告，自為無理由，應予駁回。
四、本件本訴部分事證已臻明確，兩造其餘攻擊或防禦方法及未
    經援用之證據，經本院斟酌後，認為均不足以影響本判決之
    結果，自無再逐一詳予論駁之必要，併此敘明。
貳、反訴部分：
甲、反訴原告起訴除引用本訴部分之陳述外，並主張：榮興街1
    號房地為反訴原告所有，詎反訴被告無任何權源，竟占用榮
    興街1 號房地及其所有權狀，屢經催討，仍拒不搬遷交還。
    為此，爰依民法第767 條之規定，提起本件反訴等語。並為
    反訴訴之聲明：(1)反訴被告應將榮興街1 號房地遷空交還反
    訴原告。(2)反訴被告應將榮興街1 號房地之所有權狀交還反
    訴原告。(3)反訴原告願供擔保，請准宣告假執行。
乙、反訴被告引用本訴部分之陳述為抗辯，並為答辯聲明：駁回
    反訴原告之訴。
丙、得心證之理由
一、本件兩造間就榮興街1 號、3 號房地有上述借名登記之法律
    關係，已在本訴部分論及，反訴被告並有向反訴原告承租榮
    興街1 號房地之事實，亦經於本訴部分加以認定，而按稱租
    賃者，謂當事人約定，一方以物租與他方使用收益，他方支
    付租金之契約，出租人應以合於所約定使用收益之租賃物，
    交付承租人，並應於租賃關係存續中，保持其合於約定使用
    、收益之狀態，民法第421 條第1 項、第423 條定有明文。
    兩造間就榮興街1 號房地既有租賃關係，則依上開法律規定
    ，反訴被告占有使用上開房地之權利即非無權占有。
二、即使如反訴原告所述，兩造間就榮興街1 號房地係成立使用
    借貸關係，則依民法第464 條：「稱使用借貸者，謂當事人
    一方以物交付他方，而約定他方於無償使用後返還其物之契
    約。」之規定，反訴被告亦屬有權占有此房地無誤。
三、按所有人對於無權占有或侵奪其所有物者，得請求返還之。
    對於妨害其所有權者，得請求除去之。有妨害其所有權之虞
    者，得請求防止之，民法第767 條第1 項固有明文。然本件
    反訴被告係屬有權占有榮興街1 號之房地，既足認定，則反
    訴原告仍遽依上揭法律規定，請求反訴被告將榮興街1 號之
    房地遷讓返還反訴原告，於法即有未合，不應准許。
四、至榮興街1 號房地之所有權狀之部分，依上述認定之借名契
    約情事觀之，不問是反訴被告為求保障或兩造另有其他考量
    ，均應認已在兩造前開借名契約所約定之範圍內，亦即此所
    有權狀係經兩造約定由反訴被告保管，則在此借名契約約定
    之關係存續中，反訴被告亦非無權占有，同無疑義，故反訴
    原告併依民法第767 條第1 項之規定，請求反訴被告返還榮
    興街1號房地之所有權狀，同不可採。
五、從而，反訴原告依民法物上請求權規定之法律關係，請求反
    訴被告將榮興街1 號房地遷空交還反訴原告；並請求反訴被
    告將榮興街1 號房地之所有權狀交還反訴原告，均為無理由
    ，應予駁回。
六、本件反訴事證已臻明確，兩造其餘攻擊或防禦方法及未經援
    用之證據，經本院斟酌後，認為均不足以影響本判決之結果
    ，自無再逐一詳予論駁之必要，併此敘明。
七、反訴原告之訴既經駁回，其假執行之聲請已失所附麗，應併
    駁回之。
據上論結，本件原告之訴為無理由，反訴原告之訴亦為無理由，
依民事訴訟法第78條，判決如主文。
中    華    民    國  100     年    10    月    11    日
              民事第二庭    法  官  張震武
以上正本係照原本作成
如對本判決上訴，須於判決送達後20日內向本院提出上訴狀
中    華    民    國  100     年    10    月    11    日
                            書記官  顏伯儒